【裁判字號】    97,交聲,43
【裁判日期】    970331
【裁判案由】    違反道路交通管理處罰條例聲明異議
【裁判全文】
臺灣雲林地方法院交通事件裁定          97年度交聲字第43號
移送  機關  交通部公路總局嘉義區監理所雲林監理站
受處分人即
異  議  人  甲○○  44歲民.
上列異議人即受處分人因違反道路交通管理處罰條例案件，對於
交通部公路總局嘉義區監理所雲林監理站於民國97年2 月27日所
為之雲監裁字第裁72-G8H002165號裁決聲明異議，本院裁定如下
：
    主  文
原處分撤銷。
甲○○不罰。
    理  由
一、原處分意旨略以：異議人即受處分人甲○○駕駛車牌號碼H4
    -1631 號自用小客車，於民國96年12月13日晚間11時37分許
    ，行經臺中市○○路及大業路口，經測時速75公里，超過該
    處速限50公里，經警逕行舉發，原處分機關乃依道路交通管
    理處罰條例第40條處受處分人罰鍰新臺幣1,800 元，並記違
    規點數1 點。
二、異議意旨略以：本案測速設備為固定感應式線圈測速器，未
    經國家檢驗合格，該測速器可能因年久失修已經不甚準確，
    且內政部警政署已通令全國警察機關即日起暫停使用該設備
    取締超速，可見異議人當日係被不準確之測速器拍照，警察
    機關進而據此不準確之紀錄舉發違規，原處分機關也因此裁
    罰異議人，足認有誤，爰依法聲請撤銷原處分。
三、本院之判斷：
(一)、按犯罪事實應依證據認定之，無證據不得認定犯罪事實，刑
    事訴訟法第154 條第2 項定有明文。次按法院受理有關交通
    事件，準用刑事訴訟法之規定，復為道路交通管理處罰條例
    第89條前段所明定，是最高法院76年臺上字第4986號判例「
    認定犯罪事實所憑之證據，雖不以直接證據為限，間接證據
    亦包括在內，然而無論直接或間接證據，其為訴訟上之證明
    ，須於通常一般之人均不致有所懷疑，而得確信其為真實之
    程度者，始得據為有罪之認定，倘其證明尚未達到此一程度
    ，而有合理之懷疑存在時，事實審法院復已就其心證上理由
    予以闡述，敘明其如何無從為有罪之確信，因而為無罪之判
    決，尚不得任意指為違法。」所揭示刑事訴訟法上法院認定
    事實之最重要原則之一即認定被告有罪，就該有罪事實不能
    有任何之合理懷疑存在之原則於法院審理行為人違反道路交
    通管理處罰條例案件時，當有其適用。易言之，法院於審理
    行為人違反道路交通管理處罰條例案件，當踐行完畢調查證
    據之程序後，為事實之認定時，如就原處分機關所認定之行
    為人違規之事實仍有合理之訴訟上懷疑，而無法確信行為人
    確有該當於道路交通管理處罰條例各該處罰條文之構成要件
    事實時，即應依訴訟上之待證事實「倘有懷疑，則從被告之
    利益作解釋」之證據法則，作對受處分人有利之認定。
(二)、本案原處分機關據以認定異議人超速駕駛，無非以臺中市警
    察局97年2 月1 日中市警交字第0970007288號函為其依據（
    原處分機關未附本案舉發通知單），而上開函文意旨略以：
    本案違規地點係屬感應線圈測速照相，其拍攝原理係以車輛
    通過各車道地面線圈時計算而得，且該設備均經原製造國度
    量衡部門檢驗認可，亦經法院公證，應認其準確性可信。
(三)、然而，本院向原舉發單位即臺中市政府警察局函詢本案所採
    用之自動測速照相儀器及地面埋設之感應線圈，於「案發時
    間前後」即96年12月13日有無經由經濟部標準檢驗局檢驗合
    格，臺中市政府警察局初先檢附上開感應線圈測速照相設備
    於「92年11月12日」出廠時原製造國（即荷蘭）之檢驗認證
    書，有該局97年3 月17日中市警交字第0970019714號函附卷
    足徵（參本院卷第23頁）。復經本院再次函請其針對上開時
    間提供資料後，該局回覆意旨略以：該感應式線圈測速設備
    ，因經濟部標準檢驗局尚無檢驗感應式線圈測速設備，致無
    法檢定，迄今尚無標準檢驗程序及機制，故無相關檢驗合格
    證明書等語，有該局97年3 月21日中市警交字第0970022338
    號函附卷足考（參本院卷第73頁）。本院按：度量衡法第5
    條規定：「為確保交易安全、維護大眾安全健康及環境保護
    ，主管機關得就供交易、證明、公務檢測、環境保護、公共
    安全、醫療衛生有關之度量衡器，指定為法定度量器。」故
    於度量衡器檢定檢查辦法第3 條第1 項第7 款即規定公務檢
    測用雷達測速儀及公務檢測用雷射測速儀（光達式）為應經
    檢定之法定度量衡器。而本件違規事件之測速儀雖未經列為
    法定度量器，然衡諸該條文之意旨，就與大眾有關之公務檢
    測儀器，自均應經國家專責機關檢定，以昭公信。
(四)、依臺中市警察局回復本院之出廠檢測合格文件可知，本件測
    速之儀器係於92年間採購，迄本案測速時逾4 年，足見該儀
    器使用期間已久。再依該局所附之維保紀錄觀之（參本院卷
    第74、75頁），本件測速儀器於91年4 月25日、92年2 月13
    日、94年4 月21日、95年3 月27日有維修紀錄，96年整年未
    見檢測之紀錄，足認臺中市警察局對本案測速設備，是有故
    障才維修，平日未定期送檢、定期保養，觀之該局97年3 月
    21日中市警交字第0970022338號函文內稱：僅有保養維修紀
    錄並無定時調校之相關資料等語甚明。而測速設備屬精密之
    度量衡儀器，定時調校始可保證其準確度，此為周知之事實
    ，足認本案測速儀器不僅使用時間已久，且無定期檢測校正
    其準確性之測試，是其準確性已有疑義。再參以內政部警政
    署於97年1 月18日發佈新聞表示因感應式線圈國際上無檢測
    標準而未納入法定度量衡器，該署將委由技術機關研究檢校
    之機制，對於已拍照未製單或已製單而未郵寄存有爭議之案
    件，未免爭議，警察機關不再舉發，並暫停使用感應式線圈
    於測速違規定之用，此均由異議人舉出之新聞稿可證。益徵
    交通違規之舉發機關對此種測速儀器之準確性自己亦存有懷
    疑，自難期他人信賴其公正性。
(五)、綜上事證，本件測速儀器既有上述準確性之疑義，而舉發機
    關又未能舉證明其測速之正確性，其舉發受處分人之違規事
    實尚乏充足證據。是原處分機關遽對受處分人為前開裁決，
    即難認為允當，受處分人之異議為有理由，應由本院將原處
    分撤銷，改諭知異議人不罰，以資適法。
四、依道路交通案件處理辦法第20條前段，裁定如主文。
中    華    民    國    97    年    3     月    31    日
                  交通法庭  法  官  藍家偉
以上正本證明與原本無異。
如不服本裁定，應於裁定送達後5 日內向本院提出抗告狀（須附
繕本）。
                            書記官  王雪招
中    華    民    國    97    年    3     月    31    日


司法院資訊處製作；財團法人民間司法改革基金會備份。
